【裁判字號】    96,上訴,926
【裁判日期】    970826
【裁判案由】    違反槍砲彈藥刀械管制條例
【裁判全文】
臺灣高等法院臺南分院刑事判決         96年度上訴字第926號
上  訴  人
即  被  告  甲○○
選任辯護人  許雅芬  律師
上列上訴人因違反槍砲彈藥刀械管制條例案件，不服臺灣臺南地
方法院九十六年度訴字第二ＯＯ號中華民國九十六年六月二十八
日第一審判決（起訴案號：臺灣臺南地方法院檢察署九十六年度
偵字第一一四六號），提起上訴，本院判決如下：
    主  文
上訴駁回。
    事  實
一、甲○○前於民國（下同）八十六年十一月間，因違反藥事法
    、麻醉藥品管理條例、妨害家庭等案件，分經臺灣臺南地方
    法院判處有期徒刑一年二月、八月及六月，經定其應執行刑
    為有期徒刑二年二月，嗣又經假釋付保護管束及撤銷假釋入
    監執行殘刑，甫於九十一年十二月六日縮刑期滿執行完畢（
    起訴書記載原指揮書執行完畢日期九十年四月四日），猶未
    見警惕行止，其明知非經主管機關許可，不得持有具有殺傷
    力之槍枝及子彈，仍於九十三年底某日間（起訴書誤載為九
    十四年十二月間某日），在臺南縣官田鄉○○村○○街七十
    二巷九號住處收受綽號「阿輝」之不詳姓名年籍成年男子所
    交付之具殺傷力之仿BERETTA廠84型半自動手槍一枝（槍枝
    管制編號0000000000號）及具有殺傷力之土造子彈二顆，並
    將之藏放於上址而無故持有之。嗣於九十五年十二月三十一
    日夜間，甲○○在臺南縣官田鄉○○村○○路○段三八八號
    「花田音樂廣場」因故與丙○○發生口角，甲○○返抵前揭
    住處後餘怒未消，遂攜帶上開槍彈返回「花田音樂廣場」尋
    釁，並於同日夜間九時五十分與丙○○拉扯中掏槍且不慎擊
    發子彈一顆（射入大門走道處木板牆壁內）。迨至九十六年
    一月一日下午五時十分許，經警據報詢問甲○○，並依甲○
    ○之同意而搜索王某上開住處，扣得上開改造手槍一枝及子
    彈一顆（該顆子彈經鑑定試射）。
二、案經臺南縣警察局麻豆分局報請臺灣臺南地方法院檢察署檢
    察官偵查起訴。
    理  由
壹、程序方面：
一、按被告以外之人於審判外之言詞或書面陳述，除法律有規定
    者外，不得作為證據，刑事訴訟法第一百五十九條第一項固
    有明文。惟被告以外之人於審判外之陳述，雖不符刑事訴訟
    法第一百五十九條之一至第一百五十九條之四規定得為證據
    之情形，而經當事人於審判程序同意作為證據，法院審酌該
    言詞陳述或書面陳述作成時之情況，認為適當者，亦得為證
    據。刑事訴訟法第一百五十九條之五第一項定有明文。
二、查本件被告甲○○及公訴人對於證人丙○○、乙○○、李麗
    鳳、鄞秀華之警詢筆錄、臺南縣警察局麻豆分局搜索扣押筆
    錄、扣押物品目錄表、臺南縣警察局槍之初步檢視報告表、
    刑案線場測繪圖、自願受搜索同意書、相片、內政部警政署
    刑事警察局九十六年一月二十五日刑鑑字第0960008384號槍
    彈鑑定書等被告以外之人於審判外之言詞或書面陳述等特信
    文書，均同意作為證據使用；且本院審酌各該言詞及書面作
    成時之情況，亦認為適當或無顯不可信之情況，依同法第一
    百五十九條之四、第一百五十九條之五之規定，均得作為證
    據。
貳、實體部分：
一、上揭事實，迭據被告甲○○於警詢及偵審中坦白承認，核與
    證人丙○○、乙○○於警詢時證述情節大致相符。而上開扣
    案之槍彈（不含被告在「花田音樂廣場」擊發之子彈），經
    送內政部警政署刑事警察局鑑定結果，認為改造手槍（槍枝
    管制編號0000000000號，含彈匣一個）係仿BERETTA廠84型
    半自動手槍製造之槍枝，換裝金屬槍管而成之改造手槍，機
    械性能良好，可擊發適用子彈，認具殺傷力；（扣自被告住
    處之）子彈部分，認係土造子彈，具直徑約9.0mm金屬彈頭
    ，經實際試射，可擊發，認具殺傷力，有該局九十六年一月
    二十五日刑鑑字第0960008384號槍彈鑑定書在卷足憑。又被
    告在「花田音樂廣場」不慎擊發之子彈一顆，擊發後子彈射
    入該店大門走道處木板牆壁之內，已據證人即「花田音樂廣
    場」負責人李麗鳳及廚師鄞秀華於警詢證述明確，並有照片
    影本二幀附卷可佐（見警卷第四十二頁），堪認亦屬可擊發
    、且擊發後之動能得以穿透木製牆壁之子彈，顯然得以穿透
    人體皮膚，亦屬具有殺傷力之子彈。綜上所述，足認被告甲
    ○○上述自白與事實相符，是本件事證已臻明確，被告前揭
    犯罪行為堪以認定。
二、核被告之所為，係犯槍砲彈藥刀械管制條例第八條第四項之
    非法持有改造手槍罪，及同條例第十二條第四項之非法持有
    子彈罪。被告以單一行為，同時持有改造手槍一枝及子彈二
    顆，觸犯上述二罪名，屬想像競合，應從一重依非法持有改
    造手槍罪處斷。被告前有本判決事實欄所載之前案判刑與執
    行紀錄，有臺灣高等法院被告全國前案紀錄表及法務部刑案
    資料查註紀錄表在卷可查，其於前案執行完畢後，五年以內
    故意再犯本件有期徒刑以上之罪，為累犯，應依刑法第四十
    七條第一項規定加重其刑。
三、原判決以被告甲○○違反槍砲彈藥刀械管制條例犯行，罪證
    明確，因予適用槍砲彈藥刀械管制條例第八條第四項、第十
    二條第四項、刑法第十一條前段、第四十七條第一項、第五
    十五條、第四十二條第三項前段之規定，並審酌被告素行非
    佳，且其持有具有殺傷力之槍彈，並於口角心感受辱後執持
    前往，對於社會安寧、人身安全造成之潛在性危害非輕，惟
    念其始終供承犯行，顯見悔意，且罹有精神病症（有奇美醫
    院柳營分院診斷證明書在卷可查）等一切情狀，量處有期徒
    刑三年六月，併科罰金新台幣五萬元，並就罰金刑部分諭知
    易服勞役之折算標準。另說明扣案之改造手槍一枝（槍枝管
    制編號：0000000000號，含其內彈匣一個），既經鑑定均認
    具有殺傷力，核屬違禁物，併依刑法第三十八條第一項第一
    款之規定宣告沒收。至於被告原持有之子彈二顆，分別於被
    告與丙○○在「花田音樂廣場」內拉扯中以及送請內政部警
    政署刑事警察局鑑定試射時擊發，均已不復為完整之子彈，
    已非屬違禁物，故不為沒收之宣告。
四、本院經核原判決認事用法，均無違誤，量刑亦稱妥適。被告
    上訴意旨謂(一)被告並非與丙○○拉扯中掏槍射擊；(二)被告患
    有精神方面之疾病，原審未予考量被告有無精神耗弱之情況
    ，及量刑時未考量被告患有精神疾病，適用刑法第五十七條
    、第五十九條之規定，酌量予以減輕其刑，指摘原審判決有
    所不當，請求撤銷改判云云。經查，(一)、被告因與證人丙○
    ○酒後發生口角爭執，乃返回住處攜帶扣案之槍枝及子彈，
    回到現場示威、壯膽，因與丙○○在拉扯中，槍枝走火射擊
    一發子彈等情，業經本院認定在卷。被告辯稱並非與丙○○
    拉扯中掏槍射擊云云，縱認為真實。亦無解於被告未經許可
    ，持有其他可發射子彈具有殺傷力之改造手槍及子彈之罪責
    。(二)、被告於涉犯本案當天，自中午起即大量飲酒，導致其
    對外界之知覺、理會及判斷能力明顯下降，自我控制能力減
    弱，且事後對犯案過程只有片斷之記憶，推斷其犯罪行為時
    之精神狀態已因精神障礙及心智缺陷，致辨識其行為違法及
    依其辨識而行為之能力已較正常人顯著減低等情，業經本院
    囑託長庚紀念醫院嘉義分院鑑定在案，有該院九十七年六月
    三十日（97）長庚院嘉字第00667號函及所附精神鑑定報告
    書乙份附卷可稽。（見本院卷第57至62頁）由此可知，被告
    行為時雖有因精神障礙及心智缺陷，致辨識其行為違法及依
    其辨識而行為之能力已較正常人顯著減低之情形，但此乃因
    被告大量飲酒所致，屬刑法第十九條第三項所規定之原因自
    由行為，自不得適用同條第二項之規定減輕其刑。至被告辯
    護人為被告辯護稱被告總智能僅有六十五分，有輕度智能障
    礙，故其自持有本件扣案之槍枝及子彈時，即為精神耗弱之
    人，應可適用刑法予以減刑云云。惟查，被告於收受綽號「
    阿輝」之不詳姓名年籍成年男子所交付之半自動手槍一枝及
    土造子彈二顆後，即知將之藏放於住處，於案發當天與丙○
    ○發生口角爭執後，又能清楚知道應返家攜帶槍彈，向丙○
    ○示威；嗣於本院審理時，對於審判長之問話，又均能清楚
    流利之對答，顯見其智能雖低，但尚能對外界事物作出正常
    回應，故難認有何符合精神耗弱減輕其刑之情形。又辯護人
    請求本院依刑法第五十九條減輕被告之刑度。然查，被告非
    法持有槍彈，且攜帶外出前往公共場所，對社會治安之危害
    甚深，尚無任何情堪憫恕之處，因而不宜適用刑法第五十九
    條之規定減輕其刑。綜上所述，被告之上訴為無理由，應予
    駁回。
據上論結，應依刑事訴訟法第三百六十八條，判決如主文。
本案經檢察官曾銘芳到庭執行職務。
中    華    民    國    97    年    8     月    26    日
                  刑事第六庭    審判長法  官  蔡崇義
                                      法  官  董武全
                                      法  官  曾文欣
以上正本證明與原本無異。
如不服本判決，應於收受本判決後十日內向本院提出上訴書狀。
其未敘述上訴理由者並得於提起上訴後十日內向本院補提理由書
狀（均須按他造當事人之人數附繕本）「切勿逕送上級法院」。
                                      書記官  李育儒
中    華    民    國    97    年    8     月    27    日
附錄本案論罪科刑法條全文：
槍砲彈藥刀械管制條例第八條第四項
未經許可，持有、寄藏或意圖販賣而陳列第一項所列槍枝者，處
三年以上十年以下有期徒刑，併科新臺幣七百萬元以下罰金。
槍砲彈藥刀械管制條例第十二條第四項
未經許可，持有、寄藏或意圖販賣而陳列子彈者，處五年以下有
期徒刑，併科新台幣三百萬元以下罰金。


司法院資訊處製作；財團法人民間司法改革基金會備份。
